臺灣高等法院臺中分院民事裁定
110年度抗字第518號
抗  告  人  
即 相 對人  吳行凱  
            葉宏洲  


相  對  人  
即抗 告 人  李淑華  



相  對  人  交通部公路總局

法定代理人  許鉦漳  
上列當事人間請求確認通行權等事件，抗告人對於民國110年11
月1日臺灣臺中地方法院110年度訴字第1137號裁定提起抗告，本
院裁定如下：
    主  文
原裁定關於核定訴訟標的價額部分廢棄。
其餘抗告駁回。
抗告訴訟費用由吳行凱、葉宏洲負擔4分之1，李淑華負擔4分之1
，餘由交通部公路總局負擔。
    理  由
一、抗告人即相對人吳行凱、葉宏洲（下稱抗告人）抗告意旨略
    以：抗告人起訴請求確認通行權等事件，由原法院110年度
    訴字第1137號審理。原法院已於民國110年4月21日裁定認因
    本件訴訟標的價額不能核定，而定訴訟標的價額為新臺幣（
    下同）165萬元，並命抗告人據以繳納第一審裁判費，抗告
    人已繳納完畢。嗣因抗告人發現如其所有之臺中市○○區○○○
    段○○○○段000000地號土地（下稱00-000地號土地）欲通行至
    縱貫公路，尚須經過同小段00-00、00-0、00-0、00-0地號
    土地（下稱00-00、00-0、00-0、00-0地號土地，合稱系爭
    通行土地），因此追加相對人交通部公路總局（下稱交通部
    公路總局）為被告，並追加聲明請求通行系爭通行土地，此
    僅係確保抗告人之土地能順利連接至公路，抗告人之土地因
    通行至公路所增之價額並未變動。惟原法院竟另就抗告人追
    加部分於110年11月1日以原裁定再行核定訴訟標的價額為16
    5萬元，並命抗告人再補繳1萬7335元之裁判費，於法無據等
    語，爰為此請求廢棄原裁定等語。
二、相對人即抗告人李淑華（下稱李淑華）抗告意旨略以：本件
    抗告人起訴及追加之訴均不合法，本應由原法院逕予駁回其
    訴，惟原裁定竟再命抗告人補繳裁判費，已有違誤。且抗告
    人追加請求通行5筆土地及容忍通行行為，訴訟標的價額應
    為1650萬元，命補繳之金額亦應為15萬7200元，原裁定亦屬
    有誤，爰求為廢棄原裁定，並抗告聲明：原裁定命抗告人補
    繳裁判費之裁定應予廢棄，並發回原法院更為裁定。
三、按核定訴訟標的之價額以起訴時之交易價額為準，無交易價
    額者以原告就訴訟標的所有之利益為準。民事訴訟法第77條
    之1第2項定有明文。又鄰地通行權之行使，在土地所有人方
    面，為其所有權之擴張，而在鄰地所有方面，其所有權則因
    而受限制，從而鄰地通行權訴訟標的之價額，如主張通行權
    之人為原告，應以其土地因通行鄰地所增價額為準（最高法
    院78年台抗字第355號判決先例意旨參照）。又按訴訟程序
    進行中所為之裁定，除別有規定外，不得抗告，民事訴訟法
    第483條定有明文。法院命補繳裁判費，係訴訟程序進行中
    所為之裁定，依民事訴訟法第483條規定不得抗告之判例，
    乃在避免訴訟程序進行之延滯，無礙人民訴訟權之適當行使
    ，與憲法第16條並無牴觸。亦有大法官會議解釋第192號可
    參。
四、經查：
㈠、抗告人起訴時請求確認其所有之00-000地號土地就李淑華所
    有坐落同小段00-00地號土地如附圖一編號A1部分（105.6平
    方公尺）有通行權及管線安設權存在，李淑華應容忍抗告人
    通行並鋪設道路及設置管線，並不得有在該道路上為營建或
    其他妨害抗告人通行或設置管線之行為。原法院於110年4月
    21日裁定命抗告人應陳報其因通行李淑華之土地所得受有之
    利益，如未能陳報，則應依不得上訴第三審之最高利益數額
    加10分之1即165萬元核定訴訟標的價額，應徵第一審裁判費
    為1萬7335元，並據抗告人於110年4月23日繳納完畢。嗣抗
    告人於110年10月18日提出民事追加訴之聲明狀，追加請求
    確認抗告人就李淑華所有坐落00-00地號土地，及就交通部
    公路總局所有坐落00-0、00-0、00-0地號土地如民事追加訴
    之聲明狀附圖三編號A部分、面積分別為14.4、7.68、1、9.
    6平方公尺之土地，有通行權及管線安設權存在，及請求李
    淑華及交通部公路總局應容忍抗告人通行並鋪設道路及設置
    管線，並不得有在該道路上為營建或其他妨害抗告人通行或
    設置管線之行為等情，有原法院110年度訴字第1137號卷宗
    所附民事起訴狀、原法院110年4月21日裁定、原法院自行收
    納款項收據及上開民事追加訴之聲明狀可憑（見原法院卷第
    11頁、35至36頁、41頁、213至214頁）。
㈡、查，抗告人起訴時主張其所有00-000地號土地為袋地，須通
    行李淑華所有00-00地號土地如起訴狀附圖A1所示部分土地
    ，始得與如原證5所示之縱貫公路連絡（見原法院卷第11至1
    7頁、27頁）；其後雖追加交通部公路總局為被告，並追加
    請求通行系爭通行土地，惟觀之抗告人於原法院所提之地籍
    圖及地籍圖資網路便民服務系統資料（見原法院卷第17、27
    頁），抗告人所有之00-000地號土地如欲經由李淑華所有00
    -00地號土地通行至縱貫公路，亦會行經系爭通行土地。則
    抗告人追加部分與原訴均係為獲取通行至上開縱貫公路之利
    益，二者經濟目的同一，自不併算其價額。而原法院既已於
    110年4月21日核定訴訟標的價額，且認訴訟標的價額不能核
    定並命繳納裁判費，因抗告人所為之追加部分與原訴屬經濟
    目的同一，即無再就追加部分另行核定訴訟標的的必要。從
    而，原裁定就抗告人追加部分另核定訴訟標的價額，自有未
    洽。抗告人指摘原裁定關於訴訟標的價額之核定不當，為屬
    有據，爰由本院將原裁定該部分廢棄。至於李淑華抗告意旨
    指摘抗告人追加5筆土地及通行行為，訴訟標的價額為1650
    萬元云云，雖非可採，但原裁定既有上開違誤，仍應就關於
    核定訴訟標的價額部分予以廢棄。
㈢、另原裁定命抗告人補繳裁判費部分屬訴訟程序進行中之裁定
    ，依民事訴訟法第483條規定，不得抗告，故抗告人及李淑
    華請求廢棄原裁定命補繳裁判費部分，自非合法，應予駁回
    。
五、爰裁定如主文。
中　　華　　民　　國　　110 　年　　12　　月　　29　　日
              民事第五庭    審判長法　官  游文科
                                  法　官  楊珮瑛
                                  法　官  李慧瑜
正本係照原本作成。
關於訴訟標的價額部分如再為抗告僅得以其適用法規顯有錯誤為
理由。
如不服本裁定關於訴訟標的價額部分應於裁定送達後10日內向本
院提出再抗告理由狀（須按他造人數附具繕本），並繳納抗告裁
判費新台幣1,000元。因疫情而遲誤不變期間，得向法院聲請回
復原狀。
                                  書記官  陳秀鳳

中　　華　　民　　國　　110 　年　　12　　月　　29　　日